【裁判字號】    98,易,2609
【裁判日期】    981112
【裁判案由】    詐欺
【裁判全文】
臺灣臺北地方法院刑事判決              98年度易字第2609號
公  訴  人  臺灣臺北地方法院檢察署檢察官
被      告  甲○○
上列被告因詐欺案件，經檢察官提起公訴（98年度偵字第15058
號），及移送併案審理（臺灣桃園地方法院檢察署98年度偵字第
13900、14454號），本院判決如下：
    主  文
甲○○幫助共同意圖為自己不法之所有，以詐術使人將本人之物
交付，處有期徒刑參月，如易科罰金，以新臺幣壹仟元折算壹日
。
    事  實
一、甲○○能預見提供金融機構之帳戶供不明人士使用，易為犯
    罪集團作為財產犯罪之工具，竟仍基於幫助他人詐欺之不確
    定故意，於民國98年4 月8 日下午1 時許，在桃園縣桃園市
    監理站旁之全家便利商店內，將其所申請開設之遠東國際商
    業銀行大興分行（下稱遠東大興分行）帳號00000000000000
    號及中國信託商業銀行城中分行（下稱中信城中分行）帳號
    000000000000號帳戶之提款卡及密碼，交與真實姓名年籍不
    詳之人。嗣該人取得前揭提款卡及密碼，即與其所屬詐騙集
    團成員意圖為自己不法之所有之犯意聯絡，共同為下列行為
    ：
  (一)於98年4 月初某日，乙○○接獲詐騙集團成員電話聯繫，佯
    稱因金石堂網路購物數量輸入有誤，須至郵局ATM 自動櫃員
    機前取消扣款動作云云，使乙○○因而陷於錯誤，而於同年
    4月8日下午4時30分許，依指示至提款機前操作匯款新臺幣
    （下同）1萬4048元至前揭遠東大興分行帳戶，惟因該帳戶
    已列為警示帳戶，詐騙集團遂未能提領。嗣經乙○○發覺有
    異乃報警處理，而循線查悉上情。
  (二)於同年4 月7 日某時，丁○○接獲詐騙集團成員電話聯繫，
    佯稱因金石堂購物付款設定為約定轉帳，須至ATM 自動櫃員
    機前取消轉帳設定云云，致丁○○陷於錯誤，而於翌日即4
    月8日下午5時26分許，依指示至提款機操作匯款13萬元至前
    揭中信城中分行帳戶，旋為詐騙集團成員提領一空。嗣經丁○○發覺有異乃報警處理，而循線查悉上情。
  (三)於同年4 月8 日晚上6 時1 分許，丙○○接獲詐騙集團成員
    電話聯繫，佯稱因其於奇摩拍賣受騙，要償還損失之金額云
    云，致丙○○陷於錯誤，於同日晚上7時30分許，依指示透
    過臺灣企業銀行網路ATM匯款2萬9,128元至前揭遠東大興分
    行帳戶，惟因前揭帳戶已列為警示帳戶，詐騙集團遂未能提
    領。嗣經丙○○發覺有異乃報警處理，而循線查悉上情。
二、案經臺北市政府警察局中正第一分局報請臺灣臺北地方法院
    檢察署檢察官偵查起訴，及桃園縣政府警察局桃園分局報請
    臺灣桃園地方法院檢察署檢察官偵查移送本院併案辦理。
    理  由
壹、程序方面：
    按被告以外之人於審判外之陳述，雖不符刑事訴訟法第159
    條之1 、159 條之2 、159 條之3 、159 條之4 等規定，而
    經當事人於審判程序同意作為證據，法院審酌該言詞陳述或
    書面陳述作成時之情況，認為適當者，亦得為證據。當事人
    、代理人或辯護人於法院調查證據時，知有第159 條第 1項
    不得為證據之情形，而未於言詞辯論終結前聲明異議者，視
    為有前項之同意，刑事訴訟法第159 條之5 定有明文。本案
    當事人就下述其餘各項證據方法之證據能力，於言詞辯論終
    結前均未異議，而經本院審酌各該證據方法之作成時，並無
    其他不法之情狀，均適宜為本案之證據，依刑事訴訟法第15
    9 條之5 之規定，有證據能力。
貳、實體方面：
一、訊據被告甲○○對於上開事實坦承不諱（見本院卷第12頁及
    背面），核與被害人乙○○、丁○○、丙○○等人指訴情節
    相符（見臺灣臺北地方法院檢察署98年度偵字第15058號偵
    查卷第4至6頁、臺灣桃園地方法院檢察署偵字第13900號第6
    至7頁、臺灣桃園地方法院檢察署偵字第14454號第18至20頁
    ），並有渠等提出之匯款資料、被告之遠東大興分行第0000
    0000000000號綜合存款存摺帳戶及中信城中分行第00000000
    0000號存款存摺帳戶之開戶文件在卷可考（見臺灣臺北地方
    法院檢察署98年度偵字第15058 號偵查卷第10至11頁、第18
    至27頁、臺灣桃園地方法院檢察署偵字第13900 號第37頁、
    第40至44頁、臺灣桃園地方法院檢察署偵字第14454 號第21
    頁）。次查於金融機構開設金融帳戶、請領存摺及提款卡等
    ，對一般人均無任何限制，一般民眾皆得以存入最低開戶金
    額之方式申請，且得在不同金融機構申請數個存款帳戶使用
    ，此為眾所周知之情，依一般人之社會經驗，若遇他人不以
    自己名義申請開戶，反而借用收集他人金融帳戶供己使用，
    對於該等帳戶是否供合法使用，焉能不生懷疑。被告將上開
    帳戶提款卡及密碼提供予他人前，應足以預見該帳戶將流入
    詐騙集團成員手中作為不法詐欺取財行為之用，卻仍執意交
    付，則被告有幫助他人犯罪之不確定故意甚明。是本件事證
    明確，被告犯行堪以認定，應依法論科。
二、按刑法上之幫助犯，係對於犯罪與正犯有共同之認識，以幫
    助之意思，對於正犯資以助力，而未參與實施犯罪之行為者
    而言。因此如未參與實施犯罪構成要件之行為，且係出於幫
    助之意思提供助力，即屬幫助犯，而非共同正犯。被告基於
    幫助之犯意，提供詐騙集團成員上開提款卡及告知密碼，以
    供其施用詐術，已如前述。詐騙集團成員利用被告之幫助，
    使被害人在遭施用詐術後陷於錯誤，而匯款至被告提供之帳
    戶，足見被告僅係參與詐欺罪構成要件以外之行為，且並無
    證據證明被告係以正犯而非以幫助犯之犯意參與犯罪，應認
    其所為係幫助犯而非正犯行為；又詐騙集團之人雖已對被害
    人著手於詐欺取財犯行之實施，惟如尚未取得所詐欺財物之
    持有支配權，而僅為未遂。是核被告所為，各係犯刑法第33
    9 條第3 項、第1 項、第30條第1 項詐欺取財未遂罪之幫助
    犯及同法第339 條第1 項、第30條第1 項詐欺取財罪之幫助
    犯。又被告以單一行為提供前揭2 個帳戶之行為，致被害人
    乙○○等人先後依詐騙集團之指示而匯款，使其等之財產法
    益分別受有損害，係屬一行為觸犯數罪名之想像競合犯，應
    從重論以幫助詐欺取財既遂罪。被告所幫助之成年詐欺集團
    成員間，有犯意聯絡及行為分擔，均為共同正犯。被告係幫
    助他人犯罪之幫助犯，爰依刑法第30條第2 項之規定減輕其
    刑。爰審酌被告素行尚可，有臺灣高等法院被告前案紀錄表
    在卷可考，其將金融機構帳戶提供交付他人使用之犯罪動機
    、目的、手段，其提供帳戶作為他人詐騙財物之工具，助長
    他人犯罪，增加政府查緝犯罪之困難，危害他人財產安全及
    社會秩序，因而造成眾多被害人遭詐騙而匯款至其帳戶，暨
    被告於本院審理後坦承犯罪之態度及部分詐騙金額業已返還
    予被害人等一切情狀，量處如主文所示之刑，並諭知易科罰
    金之折算標準。
三、臺灣桃園地方法院檢察署98年度偵字第13900、14454號移送
    併案審理部分，該部分之被害人均係匯款至被告一次交付他
    人之2 個帳戶內，被告以一個交付帳戶之幫助詐欺行為，致
    生多名被害人遭詐騙匯款至其帳戶之結果，是移送併辦事實
    與本件起訴事實具有想像競合之裁判上一罪之關係，本院自
    得併予審理。
據上論斷，應依刑事訴訟法第299 條第1 項前段，刑法第30條第
1 項前段、第2 項、第339 條第1 項、第3 項、第25條、第55條
、第41條第1 項前段，刑法施行法第1 條之第1 項、第2 項前段
，判決如主文。
本案經檢察官高維駿到庭執行職務。
中    華    民    國    98    年    11    月    12    日
                  刑事第七庭    審判長法  官  林庚棟
                                      法  官  林勇如
                                      法  官  章曉文
以上正本證明與原本無異。
如不服本判決應於收受送達後10日內向本院提出上訴書狀，並應
敘述具體理由；其未敘述上訴理由者，應於上訴期間屆滿後20日
內向本院補提理由書（均須按他造當事人之人數附繕）「切勿逕
送上級法院」。
                                      書記官  林義盛
中    華    民    國    98    年    11    月    12    日
附錄本案論罪科刑法條全文：
中華民國刑法第339 條
意圖為自己或第三人不法之所有，以詐術使人將本人或第三人之
物交付者，處5 年以下有期徒刑、拘役或科或併科1 千元以下罰
金。
以前項方法得財產上不法之利益或使第三人得之者，亦同。
前二項之未遂犯罰之。


司法院資訊處製作；財團法人民間司法改革基金會備份。
